【裁判字號】    97,聲判,60
【裁判日期】    980326
【裁判案由】    聲請交付審判
【裁判全文】
臺灣高雄地方法院刑事裁定              97年度聲判字第60號
聲  請  人  甲○○
代  理  人  陳魁元律師
被      告  乙○○
上列聲請人因告訴被告詐欺案件，不服臺灣高等法院高雄分院檢
察署檢察長駁回再議之處分（97年度上聲議字第1538號），聲請
交付審判，本院裁定如下：
    主  文
聲請駁回。
    理  由
一、按聲請人不服上級法院檢察署檢察長或檢察總長認再議為無
    理由而駁回之處分者，得於接受處分書後10日內委任律師提
    出理由狀，向該管第一審法院聲請交付審判；法院認為交付
    審判之聲請不合法或無理由者，應駁回之。刑事訴訟法第25
    8 條之1 、第258 條之3 第2 項前段分別定有明文。本件聲
    請人即告訴人甲○○以被告乙○○涉犯詐欺罪嫌，向臺灣高
    雄地方法院檢察署檢察官提出告訴，經該署檢察官以97年度
    偵續一字第29號為不起訴處分後，聲請人不服，聲請再議經
    臺灣高等法院高雄分院檢察署檢察長於民國97年11月26日以
    97年度上聲議字第1538號以再議為無理由而駁回再議。聲請
    人乃於97年11月28日收受前開再議駁回處分書，並於同年12
    月1 日委任律師向本院聲請交付審判等情，有前揭不起訴處
    分書、處分書、送達證書及刑事交付審判聲請狀附卷可稽。
    是聲請人既於10日內委任律師提出理由狀，其聲請自屬合法
    ，合先敘明。
二、按告訴人不服上級法院檢察署檢察長或檢察總長認再議為無
    理由而駁回之處分者，得於接受處分書後10日內委任律師提
    出理由狀，向該管第一審法院聲請交付審判；法院認為交付
    審判之聲請有理由者者，應為交付審判之裁定，法院為前項
    裁定之前，得為必要之調查，刑事訴訟法第258 條之1 、第
    258 條之3 第2 項後段、第258 條之3 第3 項分別定有明文
    。又按刑事訴訟法第258 條之1 規定告訴人得向法院聲請交
    付審判制度，係參考德日之規定而增訂，其目的係為對於檢
    察官起訴裁量之制衡，除貫徹檢察機關內部檢察一體之原則
    所含有之內部監督機制外，另宜有檢察機關以外之監督機制
    ；告訴人於不服上級檢察署之駁回處分者，得向法院聲請交
    付審判，由法院介入審查，以提供告訴人多一層救濟途徑（
    刑事訴訟法第258 條之1 立法理由參照）。從而，本條之適
    用一方面係強制告訴人先循檢察機關內部之監督機制救濟無
    效果後，始由法院為之，法院有最終審查權，另方面亦促使
    檢察機關內部省視其不起訴處分是否妥當；故交付審判之制
    度雖賦予法院於告訴人交付審判之聲請裁定准否前，可依同
    法第258 條之3 第3 項規定為「必要之調查」，然該條項所
    規定之「得為必要之調查」，其調查證據範圍，應以偵查中
    曾顯現之證據為限，不得就聲請人新提出之證據再為調查，
    亦不可蒐集以避免與同法第260 條之再行起訴規定產生混淆
    不清之情形。故法院於審查交付審判之聲請有無理由時，應
    以審酌告訴人所指摘不利被告之事證未經檢察機關詳為調查
    或斟酌，或不起訴處分書所載理由與事實不符或違背經驗法
    則、論理法則及證據法則為限，方符本條係為制衡檢察官起
    訴裁量權之立法意旨。
三、聲請意旨略以：原不起訴處分書及再議處分書均以被告多次
    與聲請人交易「來億富」之成分雖與契約約定之品質不同，
    然被告既有委託志旻貿易有限公司（下稱志旻公司）轉委託
    美隆貿易有限公司（下稱美隆公司）自日本進口「來億富」
    ，並交付予聲請人，應僅係民事債務不履行問題，與詐欺無
    涉，惟查：
  (一)聲請人多次要求與證人即志旻公司負責人許昭通、證人即美
    隆公司負責人莊清惠當庭對質，均未獲允，經聲請人於97年
    11月6 日另案民事庭傳喚上開2 人作證，得知證人許昭通、
    莊清惠所進口之產品係卵黃油軟膠囊，與系爭合約約定之「
    來億富」成分不同，顯見被告以其他健康食品謊稱「來億富
    」而矇混聲請人，顯已構成詐欺。
  (二)證人莊清惠於偵查中證稱志旻公司於86年間委託其公司進口
    「來億富」，然美隆公司於84年早已申請進口「來億富」，
    且於86～88年間均未再進口，則被告如何交貨8 次「來億富
    」予聲請人？顯見聲請人指稱該8 次交易係聲請人與被告其
    他產品之交易，而非「來億富」產品之交易為可採，故被告
    於收取新臺幣（下同）1,300 萬定金後，拒不提供系爭產品
    予聲請人，主觀上已有詐欺故意。
  (三)被告與證人許昭通於偵查中均先供稱系爭「來億富」係志旻
    公司所進口，待另案民事庭函詢行政院衛生署查明志旻公司
    未曾進口「來億富」後，證人許昭通方改稱：其公司分直接
    、間接進口「來億富」，本件只有間接自美隆公司進口云云
    ，顯見證人許昭通為合理化被告之供詞，而為上開不實之證
    述，況依卷附證人許昭通與蕭珮瑩之對話錄音譯文，證人許
    昭通已承認被告從未向其訂購「來億富」，足徵證人許昭通
    證述係受被告委託進口「來億富」等情均屬謊言，原不起訴
    處分及再議處分採信上開證人說詞，而為有利於被告之認定
    ，顯有理由不備之違法。
  (四)被告於偵查中曾提出字號為BＺ000000000 號進口報單以證明
    其確實有進口合約上之產品，然志旻公司從未進口合約上之
    產品，且當時亦無其他公司有能力進口，自然不可能有所謂
    的進口報單，且真正進口報單應該會有核准字號、進口廠商
    名稱，惟被告所提供之該張進口報單均無上開資料，亦非聲
    請人當初簽約所見之進口報單，顯係偽造，聲請人一再請求
    鑑定該進口報單之真偽，惟遭檢察官漠視，終為不利於聲請
    人之認定，自有調查未盡詳實而理由不備之違法，請將該進
    口報單函詢海關或行政院衛生署即可查明被告所提之進口報
    單是否係屬偽造。
  (五)綜上所述，被告明知無能力進口合約所載「來億富」產品予
    聲請人，竟以上開情事使聲請人陷於錯誤而交付合約所載價
    金，且事後又不依約交付「來億富」產品，使聲請人損失慘
    重，其所為已構成詐欺罪，原不起訴處分及再議處分忽略上
    情，而為被告有利之認定，顯然有誤，爰聲請交付審判，請
    求還聲請人一個公道等語。
四、
  (一)原告訴意旨略以：被告乙○○為利原貿易有限公司（下稱利
    原公司）負責人，於86年1 月間，至聲請人所開設之亞西國
    王藥局（下稱亞西藥局）招攬經銷商，誆稱其擁有日本進口
    NP SHO KAISHA 株式會社出品之「來億富」商品，為臺灣獨
    家代理商，願委託聲請人經銷該產品，並約定絕不另售他人
    ，致聲請人陷於錯誤，雙方約定於86年1 月30日簽訂經銷合
    約書，並於合約書中載明商品及成分必須為日本進口之「來
    億富」產品，衛生署登記字號為BＺ000000000 號。詎被告竟
    意圖為自己不法之所有，未依約交付日本進口之「來億富」
    產品，而以美國進口之「來億富」軟膠囊產品冒充為日本進
    口之產品，成分與日本產品不同，價格亦較為低廉，以低價
    之美國產品冒充日本產品，致聲請人陷於錯誤而交付日本產
    品之價款。又被告分別於87年5 月29日、87年6 月16日收取
    聲請人所交付之第9 、10批貨之貨款訂金300 萬元、1000萬
    元後，卻未依約交付該商品。嗣於95年1 月聲請人查證始知
    悉被告前所供貨品，並非日本原裝進口之來億富產品，也非
    系經銷合約上衛生署登記字號之產品，聲請人始知受騙。因
    認被告涉有刑法第339 條第1 項之詐欺取財罪嫌云云。
  (二)臺灣高雄地方法院檢察署檢察官偵查終結後認為：
    1.聲請人於86年1 月30日由被告訂立經銷合約，聲請人分別
      於87年5 月29日與87年6 月16日各交付300 萬元與1,000
      萬元予被告乙○○，此有經銷合約及收據2 紙附卷可憑，
      堪信為真。而雙方自86年起即有系爭「來億富」產品之買
      賣，此並經證人張京財、簡琮榮於民事訴訟言詞辯論程序
      中證述明確，有本院95年度重訴字第358 號清償借款案件
      言詞辯論筆錄1 份附卷可憑，則聲請人係因與被告間曾有
      系爭貨品之買賣而簽訂經銷合約應可認定，聲請人並非被
      告施以詐術致陷於錯誤才訂立系爭經銷合約，足認被告客
      觀上並無施用詐欺之犯行。
    2.聲請人雖指訴被告所售予其之「來億富」商品係來自志旻
      貿易有限公司進口之美國「來億富」商品云云，惟查，聲
      請人對被告所提之民事訴訟已審認：「按系爭合約所經銷
      之貨品為日本進口NIP SHO KAISHA株式會社出品之『來億
      富』300 粒裝之產品，並於系爭經銷合約上註明成分及輸
      入字號，故為確定之物，然依本院向行政院衛生署函詢有
      無系爭經銷合約內所載輸入字號之產品，然經該署函覆並
      未曾核發該字軌之健康食品，此有該署96年6 月7 日衛署
      食字第0960023519號函覆卷可憑，本院又再函詢行政院衛
      生署有無本國廠商於87年間自日本進口前開『來億富』產
      品，然據該署函覆稱均未曾核准前開「來億富」產品，惟
      據該署所附之附件資料顯示，有美隆公司輸入來億富軟膠
      囊食品，惟經核對美隆公司之來億富膠囊其成分為EggYol
      k Lecithin Oil350m g、Edible Gelatin 95mg 、Edible
      Glycerin 40 mg，而系爭經銷合約上之「來億富」貨品之
      成分為VitaminF440m g、VitaminE 200mg及小麥胚芽油等
      ，故2 者之成分顯然不同，另美隆公司僅進口產品之製造
      商為東洋膠囊株式會社，系爭經銷合約則註明NIP SHO KA
      ISHA株式會社出品。」等語，此有高雄地院95年度重訴字
      第358 號民事判決影本1 份附卷足憑。復參以證人許昭通
      以陳情書陳明志旻公司確曾接受被告之委託，向衛生署申
      請自美國進口上開「來億富」軟膠囊食品，且申請已獲准
      ，惟被告未下單，故至今尚未曾進口等情，有陳情書、90
      年7 月13日衛署食字第0900040431號函、輸入錠狀（膠囊
      狀）食品明細表影本資料各1 份附卷可稽。足認被告與聲
      請人雙方經銷合約約定進口之「來億富」商品，雖係載明
      日本NIP SHO KAISHA株式會社出品。惟該經銷合約書所載
      輸入字號則係進口報單字號「BＺ000000000 號」，而與日
      本NIP SHO KAISHA株式會社出品之來億富商品無涉。再參
      以該進口報單上所載之「來億富」商品，則僅載有進口日
      本，並未載有「日本NIP SHO KAISHA株式會社出品」。而
      行政院衛生署並未核准輸入志旻公司進口美國之「來億富
      」商品。是聲請人指訴被告以美國進口之「來億富」商品
      權充日本進口之「來億富」商品而認被告涉有詐欺犯行，
      顯與事實不符。
    3.另證人許昭通證稱：本公司之前任經理許忠華曾經從日本
      代理「來億富」之大包裝商品，再賣給被告分裝後出售，
      時間長達1 至2 年，我們公司進口「來億富」，有2 種方
      式，一種直接、一種間接，間接進口係指許忠華透過美隆
      公司去進口，提供給乙○○公司的部分，應係間接進口」
      等語，核與證人莊清惠證稱：「我們申請進口日本來億富
      主要是因為志旻公司要貨，所以委託我們去申請進口，當
      時的貨全部都賣給志旻公司」等語相符，復參以美隆公司
      確有進口日本製造商為東洋膠囊株式會社出品之「來億富
      」產品，且至今仍有效，此有行政院衛生署衛署食字第09
      40402415號函、89年5 月5 日衛署食字第89023286號函、
      輸入錠狀（膠囊狀）食品明細表各1 份在卷足稽。足認被
      告於86年間至87中旬交付予聲請人之第1 至第8 批「來億
      富」商品，係由志旻公司之前經理許忠華處取得，志旻公
      司所販售之「來億富」商品則係由美隆公司間接進口，美
      隆公司所進口之「來億富」商品確係自日本進口。是被告
      於86年間至87年5 月中旬交付予告訴人之「來億富」商品
      雖非日本NIP SHO KAISHA株式會社出品，而係日本東洋膠
      囊株式會社出品，且二者成份亦不相同，而應負民法上之
      責任，惟該商品既確係向志旻公司購買，而志旻公司係由
      美隆公司間接進口自日本東洋膠囊株式會社，實難認被告
      主觀上有何詐欺意圖。
    4.再參以聲請人亦自承，與被告交易至第8 批貨後，於87年
      中旬支付被告1,300 萬元訂金，但被告卻未再出貨，之前
      都送到力行路我開的藥局等語。證人張京財亦於本院民事
      言詞辯論庭中證述：「86年開始有幫乙○○送來億富到大
      順路檳榔店，進口商是嘉義某一家公司，是乙○○交給我
      們分裝、包裝，那一國產我不清楚，包裝外表就是寫來億
      富，我本人有送到亞西國王藥局約1 、2 次，每次幾百盒
      ，從86年開始，幫他們送大約4 、5 年，其餘大部分都是
      同事送的，期間也是這樣，我同事送到亞西國王藥局的次
      數絕對超過10次以上，我印象中那幾年來億富產品熱賣，
      所以送貨很頻繁。」等語；另證人簡琮榮於本院民事言詞
      辯論庭中證述：「86年開始乙○○請包裝公司送到我經營
      之大順路檳榔攤，大部分是送來億富，還有其他保肝產品
      ，這些貨是甲○○向乙○○訂貨的，我們要的貨是向甲○
      ○說，因為藥局當時是甲○○在處理，藥品是嘉義進口商
      來的，但原料、產地我不清楚、這產品熱賣了好幾年，甲
      ○○是我義子，我從86年到88年間都有在賣來億富產品。
      足認被告與聲請人簽訂合約後，已交易過8 次之久，且被
      告之前供貨正常，而在87年5 月之後，因該「來億富」商
      品熱賣，被告確有送「來億富」商品予聲請人，雖被告出
      貨之「來億富」商品無法證明係本件經銷契約約定之特定
      之債（即日本NIP SHO KAISHA株式會社出品之「來億富」
      商品），而應負民法上之責任。惟被告既確有在87年5 月
      之後仍依契約送熱賣幾年之「來億富」商品予聲請人及聲
      請人之義父簡琮榮經營之檳榔攤，則聲請人指訴被告收受
      第9 、10批「來億富」商品訂金，未依約出貨，而涉有詐
      欺犯嫌，顯與事實不符。另此部分，因被告無法證明已履
      行特定之債，業經聲請人向本院提出民事訴訟，請求被告
      返還上開1,300 萬元訂金勝訴，此有本院95年度重訴字第
      358 號判決影本1 份附卷可憑。且被告與聲請人所簽之經
      銷合約，並非被告施用詐術而簽訂，已如前述。則此部分
      應屬民事糾紛，而與刑事詐欺有間。
    5.末查，聲請人質疑1,300 萬元的來億富為何沒有出貨記錄
      一節，業據證人莊清惠於偵查中證稱：「（有無證據可以
      證明有賣日本來億富給志旻公司？）已經10幾年，沒有留
      底了；（有無清楚當初財務狀況之人？）公司會計有換過
      ，公司會計的流動性很高，公司只會對沒有付款的部分有
      記載，其他正常的就不會有特別印象」等語；證人許昭通
      於偵查中證稱：「我是在94年之後接志旻公司，當初的業
      務是許忠華（於87年過世）在負責，86年到現在的資料都
      不見了，（乙○○買的貨量多少？）我忘記了」等語；被
      告於偵查中供稱：「（你與志旻公司有無簽合約書？）沒
      有，只是口頭約定，（1,300 萬元貨品之進貨單何在？）
      已經很久，所以不見了」等語，綜上所述，被告基於不自
      證己罪原則，不能因被告未能提出證據資料證明其無罪，
      或對於被訴之犯罪事實不置可否，即認定其有罪，且依「
      罪證有疑，利歸被告」之無罪推定法則，即應為有利於被
      告之認定。綜上，被告既無施用詐術，聲請人復無陷於錯
      誤，尚難僅以被告未能依約以日本進口NIP SHO KAISHA株
      式會社出品之「來億富」商品交貨予告訴人，而係以日本
      進口東洋膠囊株式會社出品之「來億富」商品交貨，即遽
      以推論被告有何涉犯詐欺罪嫌。此外，復查無其他積極證
      據足認被告有何詐欺取財犯行，應認被告上開罪嫌不足，
      爰依刑事訴訟法第252 條第10款為不起訴處分。
    (三)聲請再議意旨略以：1 、聲請人於86年1 月30日與被告乙
      ○○訂立經銷合約書，但因訂金金額太高，聲請人於87年
      5 、6 月才第一次交付系爭合約的訂金，所以聲請人並非
      先有系爭產品買賣後才簽訂系爭經銷合約書。2 、聲請人
      及證人蕭佩瑩從未說過之前8 次交易是系爭合約的產品。
      3 、證人許昭通從未提及有委託美隆公司進口。4 、蕭佩
      瑩因本案與許昭通電話，由通話內容可知被告從未委託志
      旻公司進口日本「來億富」貨品，聲請人並提出與許昭通
      通話之錄音帶及譯文，證明許昭通證詞與事實不符。5 、
      聲請人於偵查中要求與證人許昭通、莊清惠對質，原檢察
      官未予採納。6 、被告辯稱有自日本進口來億富產品，並
      提出進口報單影本，惟被告提出的是影本，但真正的進口
      報單上會記載製造廠商、進口貿易公司名稱、衛生署核準
      號碼，聲請人請求向相關單位查證，原檢察官未予查證。
      而指摘原處分不當。
    (四)臺灣高等法院高雄分院檢察署檢察長審核後認為︰
    1.聲請人前妻蕭佩瑩於原署偵查中陳稱：「（問：何時發現
      產品是美國貨？）民國87年，被告沒有再供應合約上之產
      品，我先生甲○○前往衛生署查詢，才知道那是美國貨。
      」；「（問：有何補充？）被告是在出第8 批貨後，我們
      付了1,300 萬元，他就沒有再出貨了。我們去嘉義詢問志
      旻公司，他們告訴我們說，是乙○○要求他們從美國進口
      ；庭呈的收據是1,300 萬元之收據，要當第9 、10批貨之
      訂金。」等語（見原署95年度他字第4191號卷27頁）。足
      見被告確有交付該貨品與聲請人，聲請人指稱被告未交付
      該貨品，所交付非合約之產品，自有疑義。證人張京財、
      簡琮榮證述有為被告送該貨物與聲請人，已如上述。再蕭
      佩瑩陳稱於被告出第8 批貨後，交付1,300 萬元與被告等
      情。是聲請人陳稱因訂金金額太高，始於87年5 、6 月間
      交付該1,300萬元訂金與被告，尚難採信。
    2.證人許昭通證稱：「本公司之前任經理許忠華曾經從日本
      代理『來億富』」之大包裝商品，再賣給被告乙○○分裝
      後出售，時間長達1 至2 年，我們公司進口『來億富』，
      有2 種方式，一種直接、一種間接，間接進口係指許忠華
      透過美隆公司去進口，提供給乙○○公司的部分，應係間
      接進口」等語（見原署96年度偵續字第160 號卷19頁、97
      年度偵續一字第29號卷41頁訊問筆錄）。是聲請人再議狀
      指稱證人許昭通從未提及有委託美隆公司進口等情，自有
      誤會。再許昭通於原署檢察事務官詢問時稱：「（問：告
      訴人有提到有電話錄音說你們公司的來億富是進口原料來
      台灣代工，有何意見？）這是發生在92或93年的事情，我
      是希望與告訴人直接做生意，才會說如果是我賣的話可能
      進口原料來台灣代工，並不是表示當初乙○○的貨是進口
      原料代工。」等語（見97年度偵續一字第29號卷39頁詢問
      筆錄）。是聲請人提出與許昭通電話通話錄音帶並譯文，
      尚難認系爭之貨品係臺灣代工之產品，亦無證據足以證明
      許昭通所述虛偽。再原檢察官函文財政部高雄關稅局，調
      取該局進口報單第BC/84/N671/0039 號原本以供查證，據
      該局於96年5 月28日，以高普前字第0961009730號號函復
      稱：「本局進口報單第BC/84/N671/0039 號，因逾保管期
      限已銷毀，無從提供」（見原署96年度偵續字第160 號卷
      46頁），故無從調閱正本以供查證。本件事證已明，原檢
      察官縱未如聲請人所請傳喚證人許昭通、莊清惠與聲請人
      對質，無何違誤。原檢察官依偵查所得認被告之罪嫌不足
      ，為不起訴之處分，核無不合，聲請人猶執前詞指摘原處
      分不當，聲請再議為無理由。
五、按犯罪事實應依證據認定之，無證據不得認定犯罪事實，刑
    事訴訟法第154 條第2 項定有明文。又認定不利於被告之事
    實，須依積極證據，茍依積極證據不足為不利於被告事實之
    認定時，即應為有利於被告之認定，更不必有何有利之證據
    ，最高法院30年上字第816 號判例意旨可資參照。次按刑法
    上之詐欺取財罪，以行為人意圖為自己或第三人不法之所有
    ，施用詐術使人陷於錯誤而交付財物，為其犯罪構成要件；
    析言之，詐欺罪之成立，要加害者有以不法取得財物之意思
    實施行為，被害者因其行為致表意有所錯誤，而其結果為財
    產上之處分，受有損害，始足當之。至於債務人於債之關係
    成立後，如有未依債之本旨履行民事債務之情形，在一般社
    會經驗上可能之原因甚多，縱令是出於惡意不為履行，茍無
    足以證明在其債之原因發生時，自始即具有不法所有意圖之
    積極證據，亦僅能令負民事之遲延給付責任，尚不得據此違
    反債信之客觀事態，逕行推定債務人原本即有施詐之犯意。
    又刑事訴訟法規定被告有緘默權，被告基於不自證己罪原則
    ，既無供述之義務，亦不負自證清白之責任，不能因被告未
    能提出證據資料證明其無罪，或對於被訴之犯罪事實不置可
    否，即認定其有罪，此參最高法院92年臺上字第2570號判決
    意旨亦明。
六、經查，前述不起訴處分及駁回再議理由暨事證，業經本院調
    閱前述卷證核閱屬實，聲請人以上開理由聲請交付審判，本
    院審酌如下：
  (一)聲請人上述聲請交付審判之理由(一)部分：
    1.聲請人雖主張檢察官未賦予其與證人許昭通、莊清惠對質
      之權利云云，惟偵查中檢察官為蒐集被告犯罪證據，訊問
      證人旨在確認被告嫌疑之有無及內容，此與上開審判期日
      ，法院應給予被告有與證人、其他被告對質，調查被告以
      認定事實之性質及目的，尚屬有別。且聲請人係本件告訴
      人，並非被告身分，自無從認其有何在場對質之權利，況
      檢察官於偵查中訊問證人，法無明文必須傳喚告訴人使之
      得以在場，聲請人據此指摘原檢察官之偵查作為不當，顯
      於法無據。
    2.聲請人又指稱：證人許昭通、莊清惠於另案民事庭審理時
      已坦承所進口之產品係卵黃油軟膠囊，與系爭合約約定之
      「來億富」成分不同，顯見被告以其他健康食品謊稱「來
      億富」而矇混聲請人，顯已構成詐欺云云。惟證人許昭通
      、莊清惠於另案民事庭之證述，係在本件被告業經臺灣高
      雄地方法院檢察署檢察官及臺灣高等法院高雄分院檢察署
      檢察長以犯罪嫌疑不足，予以不起訴處分及駁回再議之聲
      請後所提出，故該等證詞並非本件偵查卷中所存之證據，
      揆諸前揭說明，本院自無審酌之必要。
  (二)聲請人上述聲請交付審判之理由(二)部分：
    1.聲請人主張美隆公司於86～88年間均未再進口「來億富」
      ，則被告如何交貨8 次「來億富」予聲請人？顯見該8 次
      交易係聲請人與被告其他產品之交易，故被告於收取1,30
      0 萬定金後，拒不提供系爭產品予聲請人，主觀上已有詐
      欺故意云云。惟被告係於出第8 批貨後，聲請人方支付1,
      300 萬元以充當第9 、10批貨之訂金，足見被告確有交付
      該貨品8 次予聲請人之事實，業據不起訴處分書及再議處
      分書認定如前，本院審酌不起訴處分書上開認定亦無任何
      違背經驗法則、論理法則或其他證據法則之情事，況依聲
      請人所提出之收據（參95他4191號卷第31頁），其上已載
      明：「茲收到甲○○先生訂購來億富伍佰萬顆（第九、十
      批）貨款壹仟萬元正。」等語，顯見聲請人於收受8 次被
      告所提供之「來億富」後，又支付1,000 萬元購買第9 、
      10批「來億富」，故方於收據上出現「第九、十批」之用
      語，聲請人倘堅持該8 次交易係聲請人與被告其他產品之
      交易，而非本件「來億富」產品，則如何解釋上開收據中
      「... 訂購來億富伍佰萬顆（第九、十批）」之真意？還
      是聲請人上開所述係自承該1,000 萬元之收據並非聲請人
      向被告購買「來億富」產品之證據？從而，聲請人上開所
      指，即難憑取。
  (三)聲請人上述聲請交付審判之理由(三)部分：
    1.聲請人又主張：證人許昭通於偵查中先證稱系爭「來億富
      」係志旻公司直接進口，待另案民事庭函詢行政院衛生署
      後，又改稱係間接自美隆公司進口，可見其證述前後不一
      ，顯為合理化被告供述而為虛偽陳述云云。惟「來億富」
      係志旻公司前經理許忠華自日本代理進口，再賣給被告乙
      ○○分裝後出售，時間長達1 至2 年，志旻公司進口「來
      億富」之方式有2 種，一種直接、一種間接，間接進口係
      指許忠華透過美隆公司去進口等情，業據證人許昭通於偵
      查中證述明確，且不起訴處分書及再議處分書之理由欄亦
      詳述及此，本院審酌本件交易當時距今時間已相隔久遠，
      且證人許昭通於94年間才接任志旻公司負責人，非案發當
      時實際與被告直接交易「來億富」之人，業據證人許昭通
      於偵查中證述在卷（參97偵續一卷第41頁），故證人許昭
      通或因時間久遠且非本身經歷，而有記憶不清之情，非無
      可能，且志旻公司於87、90年間確曾進口「來億富」膠囊
      食品一節，有行政院衛生署網站查詢資料1 份在卷可按（
      參96偵續160 號卷第86～88頁），故證人許昭通證述志旻
      公司有直接進口「來億富」等語，亦與事實相符，自難謂
      其證述有何齲齬而有合理化被告供詞之處。
    2.聲請人再主張依卷附證人許昭通與蕭珮瑩之對話錄音譯文
      ，證人許昭通已承認被告從未向其訂購「來億富」，足徵
      證人許昭通證述係受被告委託進口「來億富」等情均屬謊
      言云云。惟被告確曾交付8 次「來億富」予聲請人之情，
      業經本院認定如前，而本院細譯上開對話錄音譯文，證人
      許昭通就此部分之問答僅有簡短一句：「（蕭珮瑩問：你
      們那裡有沒有乙○○跟你們訂過來億富？）沒有。」，是
      在蕭珮瑩未說明來意及特定係何年月日與何人之何次交易
      等情況下，能否以此簡短之問答即遽認被告未曾自志旻公
      司進口「來億富」，尚屬有疑，亦本院上開認定被告曾交
      付8 次「來億富」予聲請人之情形有異；況被告前係透過
      志旻公司前經理「許忠華」自日本代理進口「來億富」後
      再予分裝出售等情，亦如前述，故證人許昭通答稱被告未
      曾向「其」訂購「來億富」等語，亦非無據，且證人許昭
      通於偵查中證稱：其因希望與告訴人直接做生意，才會說
      如果是由其販賣可能進口原料來台灣代工，並不是表示當
      初被告的貨是進口原料代工等語，顯已就此部分之對話為
      合理說明，業據再議處分書認定如上，本院自難僅以證人
      許昭通與蕭珮瑩之簡短對話錄音譯文，即遽認再議處分書
      就此部分之認定有何違背經驗法則、論理法則或其他證據
      法則之情事。
  (四)聲請人上述聲請交付審判之理由(四)部分：
    1.聲請人復主張：被告提出偽造之進口報單詐騙聲請人，請
      將該進口報單函詢海關或行政院衛生署即可查明被告所提
      之進口報單是否係屬偽造云云。惟卷附之進口報單係聲請
      人提訟後，被告自志旻公司處取得並庭呈一節，業據被告
      供承在卷，是上開報單與被告於86年間與聲請人簽約時所
      提之進口報單，其同一性已截然不同，此亦據聲請人於聲
      請交付審判狀理由(二)狀陳明在卷，縱將該進口報單送相關
      單位鑑定真偽，是否能據此推論被告簽約當時所提出之進
      口報單亦係偽造，實嫌速斷；況聲請人經營藥局已數十載
      ，倘被告當初所提出之進口報單有聲請人所述之瑕疵，聲
      請人竟毫不質疑，亦未於提出告訴時表明被告以偽造之進
      口報單詐騙聲請人，此亦與常理有違；再原檢察官於偵查
      中已函文財政部高雄關稅局調取上開進口報單之原本以供
      查證，經該局於96年5 月28日，以高普前字第0961009730
      號函復稱：「本局進口報單第BC/84/N671/0039 號，因逾
      保管期限已銷毀，無從提供」等情，業據再議處分書載明
      如前，是該進口報單原本既已滅失致無從查證，基於不自
      證己罪原則，自不能以被告未提出該進口報單即認被告有
      何以偽造之進口報單詐騙聲請人之情事。從而，原不起訴
      處分書及再議處分書就此部分已詳加調查，並於書類中就
      心證之認定過程均敘明詳實，即無聲請人所指有何調查未
      盡詳實或其推認過程有何違背經驗法則、論理法則之情況
      ，故聲請人上開所述，亦不足採。
七、綜上所述，本案經本院審核結果，認原偵查檢察官所為之不
    起訴處分及臺灣高等法院高雄分院檢察署檢察長之處分，其
    採證與認事，均尚無違背經驗及論理法則，聲請人所指並不
    足以動搖原偵查檢察官關於事實之認定及處分之決定。從而
    ，聲請人聲請本件交付審判為無理由，應予駁回。
八、據上論斷，應依刑事訴訟法第258 條之3 第2 項前段，裁定
    如主文。
中    華    民    國    98    年    3     月    26    日
                  刑事第十五庭  審判長法  官  唐照明
                                      法  官  黃苙荌
                                      法  官  王俊彥
不得抗告。
以上正本證明與原本無異。
中    華    民    國    98    年    3     月    26    日
                                      書記官  鄭永媚


司法院資訊處製作；財團法人民間司法改革基金會備份。
